臺灣新竹地方法院民事裁定  
109年度聲字第104號
聲  請  人  億升工業股份有限公司
即 債 務人            設新竹縣○○鄉○○村○○路000號  法定代
理人  黃明忠    住同上


相  對  人  林献源  
即 債 權人
上列當事人間聲請停止強制執行事件，本院裁定如下：
    主  文
聲請人以新臺幣玖萬元供擔保後，本院一０九年度司執字第三一
三一一號強制執行事件，就坐落新竹縣○○鄉○○段○○○○○○地號土地
上，依本院一０七年度訴字第一０二五號判決主文第一項所為之強
制執行程序，於本院一０九年度訴字第一一三一號第三人異議之
訴等事件第一審程序終結前，應暫予停止。
聲請程序費用由聲請人負擔。
    理  由
一、聲請意旨略以：
㈠、相對人持本院107年度訴字第1025號返還土地等事件確定判決
    為執行名義（含臺灣高等法院108年度上字第1405號判決、
    最高法院109年度台上字第1581號裁定、確定證明書）（下
    稱前案），向本院聲請強制執行，經本院民事執行處以109
    年度司執字第31311號返還土地執行事件受理在案（下稱系
    爭執行事件）。相對人請求聲請人應將坐落新竹縣○○鄉○○段
    0000○0地號土地（下稱系爭土地）上，如判決附圖即新竹縣
    新湖地政事務所土地複丈成果圖所示變電箱面積38平方公尺
    、設備4平方公尺、停車棚18平方公尺、水溝1平方公尺、柏
    油路95平方公尺、水泥路面824平方公尺之地上物除去及將
    柏油路、水泥刨除，並將上開土地返還予相對人及其他全體
    共有人。
㈡、惟聲請人之法定代理人黃明忠（下逕稱黃明忠）為系爭土地
    共有人之一，應有部分3/4，同意聲請人使用系爭土地，聲
    請人於前案確定後，已為有權占有（詳後述），黃明忠業已
    先於民國109年12月17日提起第三人異議之訴，嗣聲請人再
    於109年12月31日追加提起債務人異議之訴，均在本院109年
    度訴字第1131號第三人異議之訴等事件繫屬中。緣於：
　⒈黃明忠、相對人均為系爭土地共有人，應有部分分別為3/4、
    1/16。民法第820條第1項規定「共有物之管理，除契約另有
    約定外，應以共有人過半數及其應有部分合計過半數之同意
    行之。但其應有部分合計逾三分之二者，其人數不予計算。
    」而黃明忠就系爭土地應有部分3/4，已逾上開法律規定之2
    /3，故黃明忠對系爭土地得為管理之決定，且黃明忠已將系
    爭土地全部面積1,295平方公尺出租予聲請人，租賃期間自1
    09年12月16日起至119年12月15日止共10年，每年租金新臺
    幣（下同）28,800元，是聲請人自承租日起已有權使用系爭
    土地，並非無權占有。
　⒉又黃明忠前於107年9月間另案訴請判決分割共有物，經本院
    以107年度訴字第982號受理，於109年3月16日判決，法院考
    量系爭土地為袋地、為聲請人廠房對外唯一通路、含相對人
    在內之其餘共有人均未使用系爭土地等理由，將系爭土地全
    部分歸黃明忠單獨取得，並由黃明忠以價金補償含相對人在
    內之其餘共有人。雖此案因其餘共有人不服而上訴，尚未確
    定，但仍有可能維持原判。
　⒊是聲請人現為承租人，就系爭土地有足以排除強制執行之權
    利，且已依強制執行法第14條提起債務人異議之訴。因系爭
    執行事件已訂於110年1月19日赴系爭土地現場進行移除台電
    公司變電箱之強制執行程序，系爭執行事件若不停止執行，
    將導致聲請人遭受重大損害。
㈢、聲請事項：⑴系爭執行事件所為之強制執行程序，於聲請人提
    供現金或金融機構出具之無記名可轉讓定期存單供擔保後，
    准予停止執行。⑵程序費用由相對人負擔。
二、經查，聲請人主張相對人持前案確定判決向本院民事執行處
    聲請執行107年度訴字第1025號判決主文第一項即拆除地上
    物返還土地，系爭執行事件已訂於110年1月19日進行移除台
    電公司變電箱之強制執行程序等情，業經本院調取系爭執行
    事件卷宗核閱無訛。
三、按「強制執行程序開始後，除法律另有規定外，不停止執行
    。有回復原狀之聲請，或提起再審或異議之訴，或對於和解
    為繼續審判之請求，或提起宣告調解無效之訴、撤銷調解之
    訴，或對於許可強制執行之裁定提起抗告時，法院因必要情
    形或依聲請定相當並確實之擔保，得為停止強制執行之裁定
    。」強制執行法第18條定有明文。意即強制執行開始後，以
    不停止執行為原則，同條第2 項所以例外規定得停止執行，
    係因異議之訴等訴訟如果勝訴確定，據以強制執行之執行名
    義將失其效力，為避免債務人發生難以回復之損害，故於受
    訴法院認有必要時，得裁定停止執行。如果受訴法院認無必
    要，僅因債務人聲明願供擔保，即裁定停止執行，無異許可
    債務人僅憑一己之意思，即可達到停止執行之目的，不僅與
    該條所定原則上不停止執行之立法意旨有違，且無法防止債
    務人濫行訴訟以拖延執行，故應認為縱債務人聲明願供擔保
    ，仍須受訴法院認有必要者，始得裁定停止執行。而查：
㈠、黃明忠業依民法第820條第1項規定將系爭土地全部面積1,295
    平方公尺出租予聲請人，租賃期間自109年12月16日起至119
    年12月15日止共10年，每年租金28,800元，業據聲請人提出
    109年12月16日簽署之土地租賃契約書為佐（訴字卷第45-46
    頁），是聲請人自承租日起，形式上已有權使用系爭土地。
    （註：聲請人及黃明忠均未提前通知相對人有此租賃契約存
    在，故相對人尚未表達爭執或不爭執，故暫稱「形式上」有
    權使用）。
㈡、環繞且與系爭土地相鄰之中崙段1693地號土地為聲請人所有
    ，土地上有2個廠房，其中1個現為聲請人出租予人化股份有
    限公司使用，另外1個現為聲請人出租予博麟實業股份有限
    公司使用，據聲請人陳稱：占用系爭土地之變電箱乃供博麟
    公司為響應政府綠電政策而為之太陽光電之變電箱等語，若
    果為綠能之太陽光電變電箱，則設置費用不斐，且須配合其
    他發電設備不能隨意遷移，若予移除恐將造成博麟公司無法
    運作而生重大損害，且本院認縱使聲請人最終仍須移除該變
    電箱，仍宜予相當時間進行遷移規劃以維安全，是以本院認
    有暫時停止執行之必要。　　　　　
四、再審酌系爭土地總面積1,295平方公尺，聲請人占用面積為9
    80平方公尺；系爭土地公告現值每平方公尺2,700元、申報
    地價則每平方公尺216元；相對人應有部分1/16；再參考各
    級法院辦案期限實施要點規定，第一審程序辦案期限為1年4
     個月；兼衡土地法第97條第1項「城市地方房屋之租金，以
    不超過土地及其建築物申報總價年息百分之十為限」之規定
    ，認於本院109年度訴字第1131號第三人異議之訴等事件第
    一審程序終結前，相對人因停止執行不能收回土地加以使用
    ，可能遭受之損害為1,764元【計算式：980平方公尺X申報
    地價216元X年息10%X應有部分1/16X1年4月=1,764元】（元
    以下四捨五入，下同）。又者，系爭土地使用分區為特定農
    業區、使用地類別為農牧用地，聲請人占有使用之用途顯非
    供農牧用，在停止執行期間繼續非供農牧用，將來亦恐有支
    出費用回復農耕地力之需要，且與案件審理時間久暫無關，
    爰按系爭土地公告現值5成計算，為82,690元【計算式：980
    平方公尺X公告現值2,700元X50%X應有部分1/16=82,690元】
    。以上二者加總後取整數以90,000元計。爰依強制執行法第
    18條第2項之規定，酌定聲請人供擔保金額為90,000元。又
    相對人依前案確定判決執行，為合法權利之行使，本件例外
    停止執行，聲請程序費用應由聲請人負擔，始符公允，爰裁
    定如主文所示。
五、聲請人固於執行名義成立後，因租賃契約而有消滅或妨礙相
    對人請求之事由發生，然系爭土地應供農牧使用，租賃契約
    是否全然符合民法第820條規定，尚待審理。本院兼衡聲請
    人將因台電公司變電箱移除而受有不可回復之損害，但同時
    防止聲請人濫行訴訟以拖延執行，僅宣告於本院109年度訴
    字第1131號第三人異議之訴等事件「第一審程序終結前」暫
    停執行，應予指明。
中　　華　　民　　國　　110 　年　　1 　　月　　 8　　日
                  民事第二庭    法　官　陳麗芬
以上正本係照原本作成。
如對本裁定抗告須於裁定送達後10日內向本院提出抗告狀。
中　　華　　民　　國　　110 　年　　1 　　月　　11　　日
                                書記官　曾煜智